【裁判字號】    89,訴緝,4
【裁判日期】    890215
【裁判案由】    
【裁判全文】
台灣基隆地方法院刑事判決                              八十九年訴緝字第四號
    公 訴 人    台灣基隆地方法院檢察署檢察官
    被      告  甲○○
右列被告因妨害自由等案件，經檢察官提起公訴 (八十八年度偵字第四六二五號 )，
本院判決如左：
    主    文
甲○○共同私行拘禁，累犯，處有期徒刑壹年。
扣案之麻繩壹條沒收。
    事    實
一、甲○○曾於民國八十一年間，因違反肅清煙毒條例案件，經本院判處有期徒刑四
    年二月確定在案，於八十三年十二月五日假釋出獄，其假釋期期因行刑累進處遇
    縮短刑期而於八十五年八月五日屆滿，假釋期間屆滿未經撤銷假釋，其未執行之
    刑，以已執行論，而於八十五年八月五日執行完畢，猶不知悔改，甲○○與陳金
    益係朋友，甲○○與乙○○有親屬之誼，陳金益因甲○○之介紹而認識乙○○，
    乙○○因而偶至陳金益位於基隆市○○路二００巷二十之一號租處，惟陳金益發
    覺乙○○至其租處後其租處之現金、郵票均有短少，前後數次約已短少現金新台
    幣 (下同) 三千餘元及郵票，陳金益因而懷疑其短少之現金、郵票係乙○○所竊
    而對乙○○產生不滿，陳金益與甲○○基於妨害自由之犯意聯絡，於八十八年七
    月十二日下午五時許，同至基隆市○○○路陸橋下之小吃攤尋找乙○○，適乙○
    ○正在成功橋下之某小吃店，陳金益與甲○○未發一語，先由陳金益抓住乙○○
    之腰部，繼由甲○○抓住乙○○之胸部、臂部，合力以徒手之方式將乙○○由基
    隆市成功橋下之小吃攤強行押至距該處約三十分鐘左右步程之陳金益上開租處，
    非法剝奪乙○○之自動自由，甫進入陳金益租屋內，陳金益隨即以其所有之麻繩
    一條將乙○○之雙手反綁，再將乙○○吊於門庭大樑上，以私行拘禁之方式剝奪
    乙○○之行動自由，於剝奪乙○○行動自由期間，陳金益、甲○○復基於傷害之
    犯意聯絡，對乙○○施以拳打腳踢，陳金益繼持木棍一支毆打乙○○，致乙○○
    受有頭枕部裂傷、背部多處擦傷、瘀傷、雙手腕背挫傷、擦傷、腫脹、左大腿外
    側挫傷紅腫、右胸挫傷併壓痛、雙側顴部挫傷併腫脹等傷害，迨至同日下午十時
    許，乙○○乘陳金益、甲○○不注意之際，以其所有隨身攜帶之瑞士刀割開繩索
    ，用力掙脫逃離現場，前後共計私行拘禁乙○○長達五小時，嗣警據報循線查獲
    陳金益，並扣得陳金益所有供犯罪所用之麻繩一條。
二、案經被害人乙○○訴由基隆市警察局移送台灣基隆地方法院檢察署檢察官偵辦。
    理    由
一、訊據被告甲○○矢口否認有何私行拘禁、傷害犯行，辯稱：我係與陳金益至成功
    橋下去找乙○○，陳金益一見到乙○○就出手毆打乙○○，因乙○○是我表弟，
    我即上前制止，乙○○起初不太願意跟我們走，我們左右以手搭住乙○○肩膀，
    勸乙○○跟我們回陳金益租處商談和解事宜，我跟乙○○說我有在你怕什麼，乙
    ○○才主動跟我們回陳金益租處，我們沒有強押他到陳金益租處，後陳金益有事
    外出，惟恐乙○○離開，陳金益以麻繩將乙○○雙手反綁起來，並吊在上，我
    沒有與陳金益共同私行拘禁並傷害乙○○云云，惟查被告甲○○如何於右揭時地
    夥同被告陳金益合力以一人抓腰部，一人抓胸、臂部之方式將告訴人乙○○由基
    隆市成功橋下某小吃店強押至基隆市○○路二００巷二十之一號租處，並在租處
    由被告陳金益以其所有之麻繩一條將告訴人雙手反綁，隨即將之吊於門庭大樑，
    繼而被告甲○○、陳金益對告訴人施以拳打腳踢，被告陳金益嗣持木棍毆打告訴
    人成傷之事實，業據告訴人迭於警訊、偵查時指訴綦詳，且被告陳金益於另案 (
    本院八十八年度訴字第四八０) 審理時亦坦稱其於右揭時地夥同被告甲○○合力
    以一人抓腰部，一人抓胸、臂部之方式將告訴人乙○○由基隆市成功橋下某小吃
    店強押至基隆市○○路二００巷二十之一號租處，並在租處以其所有之麻繩一條
    將告訴人雙手反綁之情，互核相符，此外復有告訴人提出之仁祥醫院診斷證明書
    一紙在卷及被告陳金益所有供犯本罪所用之麻繩一條扣案可佐，而告訴人與被告
    甲○○原有親屬之誼，素無怨隙，此亦據被告甲○○、陳金益於本院審理時供明
    在卷，倘被告甲○○、陳金益未對告訴人為前開私行拘禁、傷害犯行，衡情告訴
    人自無設詞誣陷之理，並於脫險內短短三小時內迅即向警方報案，告訴人之指訴
    應堪採信，復觀諸告訴人提出之診斷證明書，告訴人身上頭部、背部、胸部、雙
    手、腿部均受傷，且所受傷勢為裂傷、挫傷、腫脹等，而被告陳金益、甲○○合
    力將告訴人自成功橋下某小吃店強押至南榮路，其間縱有拉扯推擠，亦僅擦傷、
    瘀傷，衡情當不致有裂傷、挫傷等傷勢，且被告陳金益於另案審理、被告甲○○
    於本院審理時均自陳告訴人至其租處時身上並無任何傷痕等語，何以告訴人逃出
    南榮路租處卻全身是傷，顯確係在毫無防衛能力之情形下受到毆擊，且告訴人倘
    係自願與被告甲○○、陳金益至陳金益租處，縱事後被告陳金益有事外出，又何
    需將告訴人雙手反綁並吊於上，益徵告訴人之指訴應非子虛，事證明確，被告
    甲○○犯行，洵堪認定。
二、核被告甲○○所為，係犯刑法第三百零二條第一項之私行拘禁罪，及同法第二百
    七十七條第一項之傷害罪。被告甲○○、陳金益就私行拘禁及傷害部分，互有犯
    意聯絡與行為分擔，應論以共同正犯，被告所犯前開二罪有方法結果之牽連關係
    ，為牽連犯，應從一重之刑法第三百零二條第一項之私行拘禁罪處斷。又被告甲
    ○○與被告陳金益合力將告訴人由成功橋下強押至南榮路之非法剝奪行動自由行
    為，乃為達其私行拘禁目的之部分階段行為，不另論罪。被告有如事實欄所示之
    犯罪科刑情形，此有台灣基隆地方法院檢察署刑案資料查註紀錄表一紙在卷可稽
    ，其於有期徒刑執行完畢後五年以內再犯本件有期徒刑以上之罪，為累犯，依法
    加重其刑。爰審酌被告甲○○素行非佳，因懷疑告訴人竊盜被告陳金益財物，惟
    未能循法律途逕以求解決，竟對告訴人擅動私刑非法施以拘禁，並對告訴人百般
    傷害，使告訴人身心遭受重創，惡性非輕，惟下手情節較被告陳金益為輕，及犯
    罪後尚能坦承部分犯行等一切情狀，量處如主文所示之刑。扣案之麻繩一條，係
    共犯被告陳金益所有供犯本罪所用之物，業據被告陳金益於本院審理時供明在卷
    ，依法宣告沒收，另被告陳金益所持供以毆打告訴人所用之木棍一隻，並未扣案
    ，且無證據足以證明係被告陳金益所有，亦非違禁物，爰不另為沒收之諭知。
據上論斷，應依刑事訴訟法第二百九十九條第一項前段，刑法第二十八條、第三百零
二條第一項、第二百七十七條第一項、第五十五條、第四十七條、第三十八條第一項
第二款，罰金罰鍰提高標準條例第一條前段，判決如主文。
本案經檢察官林楨森到庭執行職務。
中      華      民      國     八十九     年      二      月    十五    日
                                台灣基隆地方法院刑事第二庭
                                        法  官  徐  世  禎
右正本證明與原本無異。
對於本件判決如有不服，應於收受送達後十日內，向本院提出上訴書狀，上訴於臺灣
高等法院，並按他造當事人之人數附具繕本。
                                        書記官  莊  國  隆
中      華      民      國     八十九     年      二      月    十九    日
附錄論罪法條：
刑法第三百零二條第一項：
私行拘禁或以其他非法方法，剝奪人之行動自由者，處五年以下有期徒刑、拘役或三
百元以下罰金。


司法院資訊處製作；財團法人民間司法改革基金會備份。
